【裁判字號】    92,訴,1531
【裁判日期】    920919
【裁判案由】    槍砲彈藥刀械管制等
【裁判全文】
臺灣板橋地方法院刑事判決                        九十二年度訴字第一五三一號
    公  訴  人  臺灣板橋地方法院檢察署檢察官
    被      告  丁○○
    指定辯護人  甲○公設辯護人 湯明純
右列被告因違反槍砲彈藥刀械管制條例等案件，經檢察官提起公訴（九十一年度偵字
第二五三號），甲○判決如左：
    主  文
丁○○未經許可，寄藏可發射子彈具有殺傷力之改造手槍，處有期徒刑壹年貳月，併
科罰金新臺幣伍萬元，罰金如易服勞役，以新臺幣玖佰元即銀元佰元折算壹日。又
乘他人急迫貸以金錢，而取得與原本顯不相當之重利為常業，處有期徒刑拾月。應執
行有期徒刑壹年拾月，併科罰金新臺幣伍萬元，罰金如易服勞役，以新臺幣玖佰元即
銀元佰元折算壹日。
扣案如附表所示之物，沒收之。
    事  實
一、丁○○前曾於民國八十一年因賭博案件，經臺灣臺中地方法院判處有期徒刑六月
    確定，於八十二年三月十一日易科罰金執行完畢（不構成本件累犯），猶不知警
    惕，(一)自八十九年間某日起，在臺北縣新莊市○○街一０一號宇興車行，以計程
    車司機為對象，乘計程車司機亟需現金而急迫之際，視客戶需求分別貸放不等之
    現金，利息先扣，以每三日為一期，收取月息二十分與原本顯不相當之利息，且
    恃之為其生活主要之資。適於九十年十月五日，乙○○向丁○○借得新台幣（以
    下同）一萬元，借期一個月，每期（即每三日）利息一千二百元，屆期共付息十
    次一萬二千元。(二)丁○○明知具有殺傷力之各式槍砲、子彈未經中央主管機關許
    可，不得寄藏、持有，竟仍基於受託寄藏槍彈之犯意，於九十一年十月十二日，
    在臺北縣新莊市○○街一０一號宇興車行內，受真實姓名年籍不詳男子之託，代
    為保管仿ＢＥＲＥＴＴＡ廠半自動手槍製造之玩具手槍，且已更換土造金屬槍管
    及土造金屬滑套，具有殺傷力之改造手槍一支（含彈匣一個），及供上開手槍用
    之制式子彈十顆，並受寄藏置於其所騎用車號車號ＳＵＶ─一六八號機車內。嗣
    於九十一年十月十九日下午二時許，在其所騎用停放於上址之機車（車主為丁○
    ○之父羅江鴻）坐墊下方置物箱內，查獲放款客戶資料卡六十一張、帳冊二本、
    資料單一百七十張、具殺傷力之手槍一支及子彈十顆、不具殺傷力之實心玩具子
    彈十四顆，另於屋內辦公桌上查獲ＰＤＡ一台。
二、案經臺北縣政府警察局三重分局報請臺灣板橋地方法院檢察署檢察官偵查起訴。
    理  由
一、右揭犯罪事實，業據被告於警詢及偵查中坦承不諱，並經證人即借款人乙○○於
    警詢時證述：「（問：於扣押資料之客戶資料卡中發現你的名字，你是否曾向丁
    ○○經營之地下錢莊借過錢？）是的。（問：你於何時、何地曾向丁○○借錢？
    借款多少？利息如何計算？）我係於九十年十月五日在新莊市○○路與昌平路口
    處向他借錢，總共借了一萬元，約定三天還款一仟二佰元，一個月要還十次，總
    共要還一萬二仟元（二十分）」等語（見九十一年度偵字第二五三號偵查卷
    第十五頁背面），並有扣案之客戶資料卡六十一張、帳冊二本、資料單一百七十
    張及ＰＤＡ一台在卷可稽；又扣案之改造手槍及子彈，經送請內政部警政署刑事
    警察局鑑定結果，認該送鑑手槍一支（槍枝管制編號一一二二七九一）係
    仿貝瑞塔ＢＥＲＥＴＴＡ廠半自動手槍製造之玩具手槍換裝土造金屬滑套及槍管
    而成，機械性能良好，可擊發適用子彈，認具殺傷力；而送鑑子彈二十四顆，其
    中口徑九ＭＭ制式子彈十顆，認均具殺，另實心之玩具子彈十四顆，均經拆解檢
    視，均欠缺底火、火藥，均認不具殺傷力，有該局九十一年十一月四日刑鑑字第
    九一二九六一四號槍彈鑑定書一份在卷足資佐證。雖被告於審理中翻異異
    前詞，否認持有槍彈及重利犯行，辯稱：我係九十一年八月十日承租上址經營計
    程車行，並無任何放款之情事，而帳冊資料是以前在新莊思源路幫別人做的資料
    ，是以前的老闆做的我沒做，又我與乙○○在九十年就無金錢上往來；另我不知
    何人將上開槍枝子彈藏放在機車置物箱內云云。經查：(一)證人即借款人乙○○證
    述自九十年十月五日即向被告借款，已如前述（見偵卷第十五頁背面）；(二)又甲
    ○調九十一年聲搜字第二二六０號卷，民眾檢舉臺北縣新莊市○○街一０一號計
    程車行，屋外懸掛計程車行招牌，但屋前並未停放任何計程車，且該處出入頻繁
    且複雜，出入偕以年輕男子為主，出入男子皆以二人、三人或四人一起，且隨身
    均帶有包包，涉嫌非法持有槍械及從事重利借貸，有臺北縣政府警察局三重分局
    現場勘查報告、現場圖及照片在卷可稽。(三)證人即臺北縣政府警察局三重分局偵
    查員洪靜雄於偵訊時證述：「只有被告有（機車）鑰匙開啟機車，被告並說車是
    他父親的，平時均被告在使用，‧‧‧要被告打開（機車）行李箱他不肯，我們
    覺得可疑，就在被告面前強行打開車座墊，打開後發現一黑色包包，內有手槍一
    支，十發子彈已上堂，另十四發也以盒裝好與槍放在一起，除了ＰＤＡ是從屋內
    辦公桌起出外，其餘帳冊均是從置物箱內搜出，被告馬上改口說他不知道‧‧‧
    」等語（見上開偵查卷第七十三頁）。(四)另證人即綽號阿牛的丙○○到庭具結證
    述：「我不知道槍的來源，只是我有跟被告借過機車」等語（見甲○九十二年八
    月二十二日審判筆錄第五頁）。足資顯見被告之辯稱，應屬臨訟編造之飾詞，甚
    難採信。
二、第按被告貸款予前開證人，收取月息為二十分之利息，換算年利率約為百分之二
    百四十，均已遠超過民法第二百零五條所規定約定利率不得超過週年百分之二十
    之限制，核與被害人所借貸之原本顯不相當，被害人設非出於急迫，當不致以此
    高利貸款，故衡諸目前社會之借貸習慣、金融市場動態等客觀標準，及前揭被害
    人證詞，堪認被告係乘被害人急迫之機會而取得與原本顯不相當之重利無訛。再
    按刑法上之普通重利罪與常業重利罪，除有無恃以維生之別外，前者以行為人乘
    他人輕率、急迫、無經驗、貸與金錢或其他物品，取得與原本顯不相當之重利為
    要件，後者以行為人明知社會上有因輕率、急迫、無經驗而舉債之人，而預設苛
    刻重利之條件，一俟不特定之人告貸，即藉以牟利營生足以當之，在一般情形，
    前者先有特定之被害人，且有可乘之機，後者先無特定之人，而係以概括的對不
    特定人為之，即得以一般之人為對象而成立，此有最高法院八十四年度台上字第
    五○二七號及八十五年度台上字第三八八二號判決可供參酌；故常業重利罪只須
    明知社會上有因急迫而舉債濟急，及因輕率或無經驗而從事舉債之情形，預定苛
    刻條件，對於一般人具有犯罪之概括犯意，一俟他人告貸，藉以博取重利，並以
    此為常業，即足當之，判決縱未逐一查明各特定借款人之真實姓名、借貸情形，
    尚不得指為違法，亦有最高法院八十九年度台上字第一三六三號判決可供參考。
    本件固僅查獲被告貸款證人乙○○，其他不特定人則無法求證，業據被告供述在
    卷（見前開偵查卷第五十九頁背面及第六十頁），且其以車行老朋友及朋友介紹
    之方式，對不特定人招攬貸款業務，足見其係以反覆同種類之行為為目的之社會
    活動賺取重利，此外，並有扣案之放款客戶資料卡六十一張、帳冊二本、資料單
    一百七十張及ＰＤＡ一台。則被告顯係以重利貸款為業，並恃以維生，自係犯常
    業重利罪，殆無疑義。況刑法上所謂「常業」，指反覆以同種類行為為目的之社
    會活動之職業性犯罪而言，至於犯罪所得之多寡，是否恃此犯罪為唯一之謀生職
    業，則非所問，縱令兼有其他職業，仍無礙於該常業犯罪之成立（最高法院八十
    五年度台上字第五一０號判例參照）；則不論被告所得之多寡，及其是否兼作其
    他職業，仍無礙其為常業犯罪。綜上所述，被告持有槍彈及重利行為，事證明確
    ，被告犯行堪以認定。
三、核被告丁○○所為，係犯刑法第三百四十五條常業重利罪、槍砲彈藥刀械管制條
    例第十一條第四項之未經許可寄藏可發射子彈具殺傷力之手槍罪及同條例第十二
    條第四項未經許可寄藏子彈罪。其持有之低度行為，應為寄藏之高度行為吸收，
    不另論罪。被告同時同地寄藏手槍一枝及子彈十顆，係一行為同時侵害數法益，
    屬一行為觸犯數罪名之想像競合犯，應依刑法第五十五條之規定，從一重之槍砲
    彈藥刀械管制條例第十一條第四項之未經許可寄藏可發射子彈具殺傷力之手槍罪
    處斷。被告上開常業重利罪及未經許可寄藏可發射子彈具殺傷力之手槍罪間，犯
    意各別，行為互殊，應予分論併罰。爰審酌被告犯罪之動機、手段、寄藏可發射
    子彈具殺傷力之手槍及制式子彈對社會治安有重大之潛在危害，經營高利借貸對
    社會金融秩序之影響非輕，及其犯後仍力圖卸飾等一切情狀，分別量處如主文所
    示之刑，並就罰金部分，諭知易服勞役之折算標準，並定其應執行之刑，以資懲
    儆。
四、扣案之仿「ＢＥＲＥＴＴＡ」廠半自動手槍製造之改造金屬玩具手槍壹支（槍枝
    管制編號一一二二一七九一，含彈匣壹個）及口徑九ＭＭ制式子彈拾顆，係
    屬違禁物，應依刑法第三十八條第一項第一款規定，宣告沒收。另扣案被告所有
    之放款客戶資料卡六十一張、帳冊二本、資料單一百七十張及ＰＤＡ一台，為被
    告所有，且供犯罪所用之物，依刑法第三十八條第一項第二款沒收之。另不具殺
    傷力之實心玩具子彈十四顆，業經拆解檢視，非違禁物，爰不另宣告沒收之。
據上論斷，應依刑事訴訟法第二百九十九條第一項前段、槍砲彈藥刀械管制條例第十
一條第四項、刑法第三百四十五條、第十一條前段、第五十五條、第五十一條第五款
、第四十二條第二項、第三十八條第一項第一款、第二款、罰金罰鍰提高標準條例第
二條，現行法規所定貨幣單位折算新臺幣條例第二條，判決如主文。
本案經檢察官陳炎辰到庭執行職務。
中      華      民      國    九十二    年      九      月     十九     日
                                臺灣板橋地方法院刑事第一庭
                  法  官    潘  翠  雪
右正本證明與原本無異。
如不服本判決，應於判決送達後十日內向甲○提出上訴狀 (應附繕本) ，上訴於
臺灣高等法院。
                                      書記官    張  成  龍
中      華      民      國    九十二    年      九      月     十九     日
附表：
一、仿貝瑞塔廠半自動手槍製造之手槍（含彈匣一個）壹支（槍枝管制編號：一一０
    二二七九一）及口徑九ＭＭ制式子彈拾顆。
二、放款客戶資料卡六十一張、帳冊二本、資料單一百七十張及ＰＤＡ一台。


司法院資訊處製作；財團法人民間司法改革基金會備份。
